臺灣基隆地方法院行政訴訟判決
111年度交字第71號
原      告  嚴柏荏  
被      告  交通部公路總局臺中區監理所

代  表  人  楊聰賢  
訴訟代理人  陳勝芳  
上列當事人間交通裁決事件，原告不服被告民國111年5月2日投
監四字第65-RB0000000號裁決，提起行政訴訟，本院判決如下：
　　主　文
原告之訴駁回。
訴訟費用新臺幣參佰元由原告負擔。
　　事實及理由
一、程序部分：
　㈠被告之代表人原為魏武盛，嗣變更為楊聰賢，茲據被告之新
    任代表人具狀聲明承受訴訟，並提出交通部民國111年7月20
    日交人字第1117100518號令為憑，經核無不合，應予准許。
　㈡按交通裁決事件之裁判，得不經言詞辯論為之，行政訴訟法
    第237條之7定有明文。本件係因原告不服被告依道路交通管
    理處罰條例第45條第1項第3款、第63條第1項第1款所為裁決
    ，而提起撤銷訴訟，屬交通裁決事件之裁判，依前揭規定，
    爰不經言詞辯論，逕行裁判。
　㈢按違反本條例之行為，自行為成立之日起：行為有連續或繼
    續之狀態者，自行為終了之日起，逾2個月不得舉發。但汽
    車肇事致人受傷或死亡案件，因肇事責任不明，已送鑑定者
    ，其期間自鑑定終結之日起算;未送鑑定而須分析研判者，
    逾3個月不得舉發，道路交通管理處罰條例第90條定有明文
    ：又按90年1月17日修正公布之道路交通管理處罰條例第90
    條前段所定3個月之舉發期限（現行條文修正為「逾2個月不
    得舉發」），就同條例第8條第1項第1款之汽車違規行為，
    應以處罰機關受理（收到）舉發機關移送舉發違反道路交通
    管理事件之時點，作為認定舉發是否已逾3個月（現行條文
    為「逾2個月」）之準據（最高行政法院110年度大字第2號
    裁定參照）。本件違規行為日為111年3月18日，且非屬肇事
    致人受傷或死亡案件，舉發機關於未逾2個月時限之111年5
    月2日業已作成本件處分，是堪認本件尚未逾越上開規定2個
    月之舉發期限，併此敘明。
二、事實概要：
　　原告駕駛車牌號碼000-0000號普通重型機車，於111年3月18
    日下午5時許，行經基隆市○○街000號前（下稱系爭地點），
    跨越雙黃線駛入來車道，經基隆市警察局第二分局（下稱舉
    發機關）正濱派出所員警當場目睹而驅車前往攔停，並依違
    反道路交通管理處罰條例第45條第1項第3款之規定，以「跨
    越雙黃線（往海大方向）」為由，掣開基隆市警察局111年3
    月18日基警交字第RB0000000號舉發違反道路交通管理事件
    通知單（下稱系爭舉發單），並通知其應到案日期為111年4
    月17日以前。嗣原告於到案日之前，即於111年3月23日向監
    理機關申訴，惟被告仍認原告有「不依規定駛入來車道」之
    違規事實，乃依違反道路交通管理處罰條例第45條第1項第3
    款、第63條第1項第1款，暨違反道路交通管理事件統一裁罰
    基準及處理細則第41條、第43條、第44條、第67條等規定，
    於111年5月2日以投監四字第65-RB0000000號違反道路交通
    管理事件裁決書（下稱原處分），處原告罰鍰新臺幣（下同
    ）900元並記違規點數1點，並於同年月6日送達。然原告不
    服原處分，同年月11日具狀向本院提起本件行政訴訟。
三、原告起訴主張：系爭地點祥豐街自海大附中至216號前，路
    面中央為352公尺雙黃線分隔兩側行向，沿途居民通行均須
    至100至300公尺不等距離迴轉，實在不近人情，道路交通號
    誌、標誌、標線之設置是基於維護用路人之交通安全，乃社
    會法益，與沿途居民之通行權利產生衝突，孰輕孰重？況沿
    途有3處設置公車站牌，如欲搭乘公車，是否每天皆面臨違
    法風險須跨越雙黃線至道路對面設置之公車站牌？伊住家巷
    口外路面就繪有雙黃線，其他路口不無留有空白間隔，惟伊
    住家巷口則無，豈無違反憲法第7條之平等原則？伊並非基
    於主觀上違法之故意而為本件違規行為，是出於不得已，應
    具有阻卻違法事由，按交通部110年9月17日交路字第110002
    4327號函應撤銷原處分。綜上，此路段設計並不人性，道路
    兩側沿線居住皆為學生或老人，又怎能維護自身權利？是否
    可由相關單位進行會勘？是否有設置間隔之空間彈性？難道
    面對國家機器及公權力，人民僅能任由魚肉？並聲明：原處
    分撤銷。
四、被告則以：舉發機關依道路交通管理處罰條例第45條第1項
    第3款規定舉發，被告依同條例第9條前段及違反道路交通管
    理事件統一裁罰基準及處理細則第41條第4項規定裁決做成
    系爭處分，應為適法；原告單純跨越雙黃線行駛，未見有何
    緊急危難迫使其不得已，自無從阻卻違法。再則原告雖主張
    該路段標線繪製設計不良，但此處既已劃設，即有效力，應
    為用路人所尊重，原告徒憑己意，主觀認定其設置不當而自
    行拒絕遵守，自不得據為免罰之事由，是其主張尚難採信，
    有關設置是否失當或不公平等情事，亦應向管轄單位反映或
    向民意機關陳請，而非自行拒絕遵守等語置辯，並聲明：原
    告之訴駁回。
五、本院之判斷：
　㈠按道路交通標誌標線號誌設置規則第149條第1項第1款第8目
    規定:「標線依其型態原則上分類如下：線條以實線或虛線
    標繪於路面或緣石上，用以管制交通者，原則上區分如下：
    ㈧雙黃實線設於路段中，用以分隔對向車道，並雙向禁止超
    車、跨越或迴轉。」，核上開規則乃依道路交通管理處罰條
    例第4條第3項之授權而訂定，就其標線之設置目的，在於提
    供車輛駕駛人及行人有關道路路況之警告、禁制、指示等資
    訊，以便利行旅及促進交通安全，其規定內容明確，並無牴
    觸法律之規定，依法即應加以適用。次按「汽車在未劃設慢
    車道之雙向2車道行駛時，應依下列規定：在劃有分向限制
    線之路段，不得駛入來車之車道內。」，道路交通安全規則
    第97條第1項第2款定有明文。復按「汽車駕駛人，爭道行駛
    有下列情形之一者，處新臺幣600元以上1,800元以下罰鍰：
    不依規定駛入來車道。」、「汽車駕駛人有下列各款所列
    條款之一者，除依原條款處罰鍰外，並予記點：有第33條
    第1項、第2項、第38條第1項、第40條、第45條、第47條第1
    款至第3款、第48條、第49條或第60條第2項第1款、第2款情
    形之一者，各記違規點數1點。」，道路交通管理處罰條例
    第45條第1項第3款、第63條第1項第1款亦有明文規定。
　㈡復按道路交通管理處罰條例第92條第4項規定：「本條例之罰
    鍰基準、舉發或輕微違規勸導、罰鍰繳納、向處罰機關陳述
    意見或裁決之處理程序、分期繳納之申請條件、分期期數、
    不依限期繳納之處理、分期處理規定及繳納機構等事項之處
    理細則，由交通部會同內政部定之」，而違反道路交通管理
    事件統一裁罰基準及處理細則第1條則規定：「本細則依道
    路交通管理處罰條例第92條第4項規定訂定之」，第2條第1
    項、第2項則規定：「處理違反道路交通管理事件之程序及
    統一裁罰基準依本細則之規定辦理。前項統一裁罰基準，如
    附件違反道路交通管理事件統一裁罰基準表……」。核上開統
    一裁罰基準及處理細則之規定，就其立法目的及功能，乃為
    防止處罰機關枉縱或偏頗，依道路交通管理處罰條例第92條
    第4項所授權交通部會同內政部訂定「違反道路交通管理事
    件統一裁罰基準及處理細則」及其附件「違反道路交通管理
    事件統一裁罰基準表」，用以維持裁罰之統一性與全國因違
    反道路交通管理事件受處罰民眾之公平，不因裁決人員不同
    ，而生偏頗，寓有避免各監理機關於相同事件恣意為不同裁
    罰之功能，並非法所不許，於憲法上保障人民財產權之意旨
    並無牴觸（此並有司法院釋字第511號解釋意旨理由足資參
    照），並無違反法律保留原則。再依本件違規行為原處分裁
    罰時點之違反道路交通管理事件統一裁罰基準表（111年3月
    29日交通部交路字第11150032971號令、內政部台內警字000
    0000000號令會銜修正發布）記載，不依規定駛入來車道，
    於期限內繳納或到案聽候裁決者，機車或小型車應處罰鍰90
    0元及記違規點數1點（原告行為時之統一裁罰基準表並未更
    有利於原告）。核此規定，既係基於母法之授權而為訂定，
    且就違反道路交通管理事件統一裁罰基準及處理細則附件所
    示統一裁罰基準表中有關道路交通管理處罰條例第45條第1
    項第3款之裁罰基準內容（基準表就其車輛種類區分為機車
    或小型車、大型車，又就是否逾越於期限內繳納或到案聽候
    裁決之期限不同，分別裁以不同之罰鍰標準，其衍生交通秩
    序危害，既不相同，分別處以不同之罰鍰，符合相同事件相
    同處理，不同事件不同處理之平等原則），並未牴觸母法，
    是被告自得依此基準而為裁罰。
　㈢本件事實概要各節，原告並未爭執，且員警提供之密錄器影
    像、違規地點現場監視器錄影之影片內容均經本院當庭勘驗
    無訛，並有原處分送達證書、系爭舉發單、影片截圖、原告
    申訴信件、舉發機關111年4月14日基警二分五字第11102059
    19號函、原告行政訴訟起訴狀上本院收文章戳等證據存卷可
    稽，是就本案涉及之事實部分應無疑義，而可認定。
　㈣原告雖執前開主張，認被告不應作成系爭處分；惟原告當時
    並未遭逢立即之危難，可由本院勘驗事發當時之錄影內容即
    見分明，是原告跨越雙黃實線行駛亦非為避免緊急危難而出
    於不得已之行為，則其就緊急避難行為之主張，顯非基於客
    觀現實，自無從採信。
　㈤原告雖認為該處道路交通標線設置不當，但僅係出自其主觀
    上之判斷，已難認其個人一己之觀點為可採；再就現實既已
    在該路段繪有雙黃實線，來往之駕駛人對該處不應有車輛任
    意跨越乙情當即產生合理之預期，倘若任由用路人憑自己個
    別之判斷即可恣意而為認定，其所造成之道路交通安全上之
    風險，將破壞道路交通安全法制之基礎，更有害於所有用路
    人。原告逕自徒憑己意主觀認定該雙黃實線可不予遵守，則
    國家制訂法律及命令即形同虛設，道路交通秩序與安全將無
    從維護。從而原告前揭遭舉發之違章行為，自該當於「不依
    規定駛入來車道」之違規行為及事實，至為明確，不因原告
    徒以主觀自行認定於系爭地點跨越雙黃實線駕駛不影響道路
    交通安全，即得據以不罰。至國人雖有跨越雙黃實線駛入來
    車道之普遍情形，並因而造成交通亂象，但亦不能因為國人
    普遍欠缺遵法意識，多僅貪圖自己一時之便利之現狀，執法
    機關即可視道路交通安全規則於不顧，反而更應積極促使民
    眾守法、遵法，使多數人能依照道路交通安全規則行事，方
    能真正促進交通之便利與安全。
　㈥原告如認系爭地點應可塗銷路面雙黃實線之繪設，或額外增
    設行人穿越道、行人穿越專用號誌等標線、號誌，應循正規
    途徑向道路主管機關請求，始為正辦；至主管機關若拒絕其
    請求，或遲無作為，原告自亦可另循爭訟途徑救濟，並無人
    民面對國家機器或公權力只能任人魚肉之情形。原告捨此不
    為，直接違反系爭地點之標線，除應擔負違規之責任外，亦
    非法治國家公民所應有之表現。原告亦不應在未經主管機關
    核可前，即恣意率認在系爭地點跨越雙黃實線行駛並未違法
    ，如此除無益於問題之解決外，亦徒增裁罰、訟爭之困擾，
    併予指明。
　㈦至原告所指違反憲法平等原則部分，除其單方面基於一己主
    觀之空言胡指外，並無任何事實上之根據，更無從採信。
六、綜上所述，原告確有為本件交通違規行為，且無足以免責之
    事由，被告以原處分予以裁處並無違誤可指，是原告訴請撤
    銷，為無理由，應予駁回。
七、本件事證已臻明確，兩造其餘攻擊、防禦方法及所提證據，
    經核均與判決結果不生影響，不一一論列，併此敘明。
八、本件第一審裁判費即訴訟費用300元，應由敗訴之原告負擔
    ，而此訴訟費用復已由原告於起訴時繳納，為此爰確定第一
    審訴訟費用如主文第2項所示。
據上論結，本件原告之訴為無理由，依行政訴訟法第98條第1項
前段、第237條之7、第237條之8第1項，判決如主文。
中　　華　　民　　國　　111 　年　　9 　　月　　26　　日
                  行政訴訟庭　法　官　李謀榮
以上正本係照原本作成。
如不服本判決，應於判決送達後20日內，向本院提出上訴狀並表
明上訴理由（原判決所違背之法令及其具體內容或依訴訟資料可
認為原判決有違背法令之具體事實），其未載明上訴理由者，應
於提出上訴後20日內向本院補提理由書（上訴狀及上訴理由書均
須按他造人數附繕本，如未按期補提上訴理由書，則逕予駁回上
訴），並應繳納上訴裁判費新臺幣750元。
中　　華　　民　　國　　111 　年　　9 　　月　　26　　日
                              書記官　顏培容